【裁判字號】    98,審事聲,162
【裁判日期】    990325
【裁判案由】    確定訴訟費用額
【裁判全文】
臺灣臺北地方法院民事裁定           98年度審事聲字第162號
異  議  人  建明汽車客運股份有限公司
法定代理人  甲○○
相  對  人  台灣肥料股份有限公司
法定代理人  乙○○
上列當事人間確定訴訟費用額事件，異議人對於中華民國98年11
月18日本院98年度審司聲字第3107號裁定聲明異議，本院裁定如
下：
    主  文
原裁定廢棄。
異議人應賠償相對人新臺幣貳萬玖仟捌佰貳拾貳元之訴訟費用，
及自原裁定送達異議人之翌日起至清償日止，按年息百分之五計
算之利息。
    理  由
一、按訴訟費用，由敗訴之當事人負擔，民事訴訟法第78條定有
    明文。又法院未於訴訟費用之裁判確定其費用額者，第一審
    受訴法院於該裁判有執行力後，應依聲請以裁定確定之。依
    第一項確定之訴訟費用額，應於裁定送達之翌日起，加給按
    法定利率計算之利息，民事訴訟法第91條亦有明文。
二、聲明異議意旨略以：原審裁定異議人與相對人間因返還租賃
    物等事件，異議人應負擔之訴訟費用額為新臺幣（下同）68
    4,118元，然上開裁定金額顯然錯誤。依本件各審判決要旨
    ，訴訟費用依規定計算，絕不至高達684,118元，且第二審
    、第三審訴訟費用均由異議人分別於97年2月4日、同年10月
    24日繳納90,154、90,145元，原裁定均未依法扣除，顯有疏
    失。另原裁定理由欄二中段提及（37,333＋703,483）之訴
    訟費用究何所指，顯有裁定不理由之嫌。又相對人於第一審
    起訴雖有請求返還租賃土地，但異議人業已事先於民國96年
    8月16日返還土地予相對人，相對人並於庭訊筆錄就此部分
    撤回在案，並明列為兩造不爭執事實，是第一審判決主文並
    無返還土地之判決，準此，該部分尚無裁判費之適用，併此
    陳明。原裁定逕依684,118元計算，顯有違誤，應予廢棄。
三、經查：
（一）相對人與異議人間返還租賃物事件，經本院96年度訴字第
      1462號判決「被告應給付原告3,073,875元，及其中新臺
      幣2,049,250元部分，自95年10月23日起至清償日止，按
      年息5％計算之利息；其中1,024,625元部分，自95年11月
      30日起至清償日止，按年息5％計算之利息。被告應給付
      原告2,893,933元，及自附表所示之日起至清償日止，按
      年息5％計算之利息。訴訟費用由被告負擔。」，異議人
      不服提起上訴，經臺灣高等法院97年度上字第209號判決
     「原判決主文第二項關於命上訴人給付超過2,846,626元
      元本息部分及該部分假執行之宣告，暨訴訟費用之裁判均
      廢棄。其餘上訴駁回。第一、二審訴訟費用由被上訴人負
      擔1／12，餘由上訴人負擔。」，異議人仍不服，就敗訴
      部分提起上訴，經最高法院98年度台上字第1625號判決「
      原判決關於駁回上訴人就給付懲罰性違約金其中新台幣
      439,560元及其如原判決附表編號１所示之遲延利息之上
      訴，及第一審判決關於命上訴人給付上開金額本息，暨各
      該訴訟費用部分均廢棄。上開廢棄部分，被上訴人在第一
      審之訴駁回。其他上訴駁回。關於駁回被上訴人之訴部分
      ，各審訴訟費用，由被上訴人負擔；關於駁回其他上訴部
      分，第三審訴訟費用，由上訴人負擔。」確定等情，業經
      本院依職權調取前開民事卷宗查明無訛。
（二）相對人就本件訴訟應負擔之訴訟費用額為30,281元：
    1.相對人於起訴時預納第一審裁判費740,816元（計算式：3
      7,333＋703,483），然查相對人原起訴請求：(1)被告應將
      坐落新竹市○○段441地號位置如起訴狀所附「附圖」所
      示面積4,040平方公尺土地（下稱系爭土地）之地上物拆
      除，將土地騰空返還原告。(2)被告應給付原告3,073,875
      元，及其中2,282,644元部分自民國95年10月23日起至清
      償日止按年息5％計算之利息，其中1,024,625元部分自95
      年11月30日起至清償日止按年息5％計算之利息。(3)被告
      應給付原告586,608元及自起訴狀繕本送達被告之翌日起
      至清償日止按年息5％計算之利息，及自95年12月22日起
      至返還系爭土地之日止於每月22日給付原告293,304元。
      嗣於第一審訴訟中，就上開請求(1)部分撤回，就上開請求
      (3)部分變更為請求被告應給付原告2,893,933元及自附表
      所示之日起至清償日止按年息5％計算之利息。嗣又就上
      開請求(2)部分變更為請求被告應給付原告3,073,875元，
      及其中2,049,250元部分自95年10月23日起至清償日止按
      年息5％計算之利息，其中1,024,625元部分自95年11月30
      日起至清償日止按年息5％計算之利息。是就相對人撤回
      及變更後之訴訟標的價額應為5,967,808元，應徵收第一
      審費用為60,103元，其餘經相對人撤回或縮減部分，依民
      事訴訟法第83條規定，應由相對人負擔。且經本院96年度
      訴字第1462號判決後，異議人就其敗訴部分上訴，故關於
      第一審由異議人負擔之訴訟費用60,103元即尚未確定。
    2.異議人對第一審判決提起上訴，其上訴利益為5,967,808
      元，應徵第二審裁判費90,154元於97年2月4日如數預納。
      惟臺灣高等法院97年度上字第209號判決「原判決主文第
      二項關於命上訴人給付超過2,846,626元本息部分及該部
      分假執行之宣告，暨訴訟費用之裁判均廢棄。其餘上訴駁
      回。第一、二審訴訟費用由被上訴人負擔1／12，餘由上
      訴人負擔。」後，異議人就其敗訴部分提起上訴，相對人
      對其敗訴部分未聲明不服，故經臺灣高等法院判決廢棄第
      一審判決並駁回部份，即相對人請求異議人給付47,307元
      本息部分敗訴確定，相對人自應依前開判決「第一、二審
      訴訟費用由被上訴人負擔1／12」之諭知負擔訴訟費用12,
      521元〔（第一審60,103元＋第二審90,154元）×1／12，
      元以下四捨五入〕。
    3.第二審判決異議人給付5,920,501元，異議人不服，其上
      訴第三審之利益只有5,920,501元（即相對人原請求5,967
      ,808元－異議人第二審勝訴部分47,307元＝5,920,501元
      ），應預納之第三審裁判費為90,145元，異議人並於97年
      10月24日如數繳納。最高法院98年度台上字第1625號判決
      「原判決關於駁回上訴人就給付懲罰性違約金其中新台幣
      439,560元及其如原判決附表編號１所示之遲延利息之上
      訴，及第一審判決關於命上訴人給付上開金額本息，暨各
      該訴訟費用部分均廢棄。上開廢棄部分，被上訴人在第一
      審之訴駁回。其他上訴駁回。關於駁回被上訴人之訴部分
      ，各審訴訟費用，由被上訴人負擔；關於駁回其他上訴部
      分，第三審訴訟費用，由上訴人負擔。」，故相對人除確
      定部分外應負擔之訴訟費用為17,760元〔1.第一、二審經
      第三審撤銷改判部分為11,067元（即60,103元＋90,154元
      ）×439,560／5,967,808＝11067元，元以下四捨五入）
      。2.第三審訴訟費用相對人應負擔6,693元：第三審90,14
      5元×439,560／5,920,501＝6,693，元以下4捨5入〕。
    4.第二審已確定部分，相對人應負擔12,521元，加計第一、
      二審及第三審相對人所應負擔之17,760元，相對人合計應
      負擔之訴訟費用為30,281元。至於相對人於原審主張曾於
      第三審（98年度台上字第1625號）支出律師酬金10萬元，
      惟此部分未經最高法院裁定核定，是故，不予計入相對人
      應賠償之訴訟費用額，併此敘明。
（三）相對人本應負擔之訴訟費用為30,281元，已如前述，惟依
      民事訴訟法第93條規定「當事人分擔訴訟費用者，法院為
      確定費用額之裁判時，除前條第二項情形外，應視為各當
      事人應負擔之費用，已就相等之額抵銷，而確定其一造應
      賠償他造之差額。」，相對人既已於預納第一審裁判費60
      ,103元（如前開（二）1.所述），自應於相等之額予以抵
      銷，故異議人應賠償予相對人之訴訟費用為29,822元（即
      60,103元－30,281元）。
（四）異議意旨指摘原裁定據以計算第三審裁判費之金額不當，
      聲明廢棄，為有理由，爰裁定如主文第1項所示。
四、據上論結，本件異議為有理由，依民事訴訟法第240條之4第
    3項，裁定如主文。
中    華    民    國    99    年    3     月    25    日
                  民事第六庭    法  官  黃柄縉
以上正本係照原本作成
如不服本裁定，應於送達後10日內向本院提出抗告狀，並繳納抗
告費新臺幣1,000元
中    華    民    國    99    年    3     月    25    日
                                書記官  洪仕萱

司法院資訊處製作；財團法人民間司法改革基金會備份。
